臺灣高等法院刑事判決
110年度上訴字第1891號
上  訴  人  
即  被  告  戴慶毅

選任辯護人  陳俊隆律師
上列上訴人因違反毒品危害防制條例等案件，不服臺灣新竹地方
法院109年度訴字第1004號，中華民國110年3月18日第一審判決
（起訴案號：臺灣新竹地方檢察署109年度偵字第11975號、第11
976號），提起上訴，本院判決如下：
    主  文
上訴駁回。
    事  實
一、戴慶毅明知甲基安非他命係毒品危害防制條例第2條第2項第
    2款所規範之第二級毒品，依法不得販賣、持有，竟意圖營
    利，基於販賣第二級毒品之犯意，分別為下列犯行：
  ㈠於民國109年10月16日下午5時許，持扣案IPHONE手機1支（含
    門號0000000000號SIM卡1枚）連接上網際網路，並使用通訊
    軟體LINE上以暱稱「阿Q」之帳號聯絡暱稱「Eric Chen」之
    陳鵬谷，約定以新臺幣（下同）5,000元之價格販賣第二級
    毒品甲基安非他命2公克與陳鵬谷。嗣戴慶毅於109年10月16
    日晚間9時許，在新竹縣○○鄉○○街00號交付第二級毒品甲基
    安非他命2公克與陳鵬谷，並當場收受陳鵬谷所交付之5,000
    元價金，而販賣第二級毒品1次。
  ㈡陳鵬谷於109年10月19日下午5時許使用通訊軟體LINE聯絡戴慶
    毅，欲向戴慶毅購買第二級毒品甲基安非他命，戴慶毅即持
    上開扣案IPHONE手機1支連接上網際網路，並使用通訊軟體L
    INE與陳鵬谷約定以5,000元之價格販賣第二級毒品甲基安非
    他命2公克與陳鵬谷。嗣戴慶毅於109年10月19日下午5時45分
    許，在新竹縣○○鄉○○街00號交付第二級毒品甲基安非他命2
    公克與陳鵬谷，而販賣第二級毒品1次。戴慶毅後於109年10
    月19日下午6時13分許，使用通訊軟體LINE傳送其中華郵政
    股份有限公司帳號00000000000000號帳戶予陳鵬谷欲收取價
    金，然因陳鵬谷交易後即為員警逮捕，戴慶毅即無從取得所
    得5,000元。
二、戴慶毅明知具有殺傷力之子彈係槍砲彈藥刀械管制條例所列管
    禁止持有之物，非經許可，不得持有，竟基於持有具殺傷力子
    彈之犯意，於103年至104年間，在新竹縣湖口鄉，自真實姓
    名年籍不詳綽號「小龍」之成年男子處取得具殺傷力由金屬彈殼
    組合直徑約8.8mm金屬彈頭而成之非制式子彈19顆及口徑9x1
    9mm制式子彈4顆，並將上開子彈藏放在其位在新竹縣○○鄉○○
    街00巷0號住處之抽屜內，而未經許可而持有上開子彈。嗣
    經警於109年10月23日持臺灣新竹地方法院核發之109年度聲
    搜字第592號搜索票，前往戴慶毅位於新竹縣○○鄉○○街00巷0
    號之住處搜索，並扣得上開具殺傷力之制式及非制式子彈，
    始悉上情。
三、案經桃園市政府警察局中壢分局報請臺灣新竹地方檢察署檢
    察官偵查起訴。
    理  由
壹、程序部分：
　　本判決以下所引具傳聞性質之各項供述證據，經本院於審理
    期日調查證據時提示並告以要旨後，未據當事人於言詞辯論
    終結前就證據能力部分有所異議，經審酌該言詞陳述或書面
    陳述作成時之情況，該等證據並無違背法定程序取得或顯不
    可信之情形，以之作為證據均屬適當，依據刑事訴訟法第15
    9條之5規定，自應認為均有證據能力。其餘認定事實所引用
    之非供述證據，並無證據證明係公務員違背法定程序所取得
    ，且就本案待證事項復具有相當關連性，亦無刑事訴訟法第
    159條之4顯有不可信之情況與不得作為證據之情形，且經本
    院於審理期日依法進行證據之調查、辯論，依同法第158條
    之4規定之反面解釋，亦均應有證據能力。
貳、實體部分：
一、認定犯罪事實之證據及理由：
  ㈠事實欄一、㈠、㈡販賣第二級毒品部分：
    訊據被告固坦承有於事實欄一、㈠、㈡所示時、地交付第二級
    毒品甲基安非他命與證人即購毒者陳鵬谷，並於事實欄一、
    ㈠所示時、地向證人陳鵬谷收取5,000 元，也有使用通訊軟
    體LINE傳送其中華郵政股份有限公司上開帳戶予陳鵬谷欲收
    取價金，然因陳鵬谷交易後即為員警逮捕，而未取得地2次
    交易之價格5,000元等情(本院卷第83至84頁)；惟矢口否認
    有何意圖營利而販賣第二級毒品之犯意，辯稱：我都是以原
    價把甲基安非他命賣給陳鵬谷，是轉讓，並沒有要賺他錢的
    意思，不構成販賣云云。惟本院經查：
　⒈被告確有如事實欄一、㈠、㈡所示販賣毒品與陳鵬谷之客觀行
    為，業據於偵訊、原審及本院審理中均坦承不諱（見109偵1
    1975卷第104頁至第107頁、第130頁至第131頁，原審卷第23
    頁至第26頁、第70頁、第137頁至第138頁，本院卷第83至84
    頁），此部分事實核與證人陳鵬谷於警詢及偵訊中之證述相
    符（見109偵11975卷第18頁至第22頁、第94頁至第96頁、第
    124頁至第125頁）。此外，復有被告與證人陳鵬谷間LINE對
    話截圖、被告住處路口監視器翻拍畫面、證人陳鵬谷之指認
    犯罪嫌疑人紀錄表、GOOGLE街景圖及交通部民用航空局航空
    醫務中心109年10月23日航藥鑑字第0000000號毒品鑑定書在
    卷可佐（見109偵11975卷第44頁至第56頁、第145頁至第150
    頁），此部事實可堪認定。
　⒉被告上訴意旨雖辯稱：我沒有營利的意圖，證人陳鵬谷是向
    我調毒品，陳鵬谷也知道我拿毒品的成本是多少，我是以購
    入毒品之價格轉讓給陳鵬谷，並沒有營利的意圖等語。證人
    陳鵬谷亦於本院審理中到庭，附和被告上訴意旨所辯證稱略
    以：我認識被告，交情還不錯，因為他跟我一起做娃娃機；
    我曾經跟被告一起去拿過安非他命，被告拿的本錢我都知道
    ，本錢是2500元1克，因為我跟被告拿比較方便，所以就叫
    被告來支援我，第1次跟被告拿是2克5000元，第2次也是1克
    2500元云云(本院卷第73至76頁)。惟證人陳鵬谷於偵查中曾
    明確證稱：我不知道「阿Q」的真實身分，我是到警察時才
    知道她姓戴，交易的過程就是LINE對話紀錄上面的內容，我
    跟「阿Q」買了2次毒品(偵卷第94頁反面)；因為我沒有其他
    安非他命的管道才向被告拿毒品，被告跟上手拿毒品的管道
    及價錢我也完全不知道等語(偵卷第124頁反面)。顯見證人
    陳鵬谷在本院審理中所為之證述，與在偵查中所為之證述，
    前後矛盾，已有重大瑕疵。再被告亦曾於警詢及偵查中供稱
    略以：陳鵬谷是在7月8日才開始跟我聯絡，那時候問我要不
    要合資做娃娃機店但我都沒有理他，上禮拜就開始問我有沒
    有安非他命可以賣他(偵卷第11頁)；我跟陳鵬谷也沒有深交
    等語(偵卷第68頁背面)，被告之上開供述，也與證人陳鵬谷
    於偵查及本院審理中之證述不一致。由是可見，證人陳鵬谷
    於本院審理中所為有利被告之證述，顯然係為附和被告辯詞
    所為，自不足為被告有利之證明。
　⒊毒品危害防制條例第4 條規定之販賣毒品罪，係以行為人意
    圖營利而為販入或賣出毒品，為其要件；與販賣規模、動機
    無涉；至於其實際上是否因而獲利，以及所獲之利益究竟是
    來自價差、量差或品質異差，均非所問（最高法院109年度
    台上字第2632號判決意旨參照）。本件被告於偵訊中曾自承
    ：我第一次跟陳鵬谷交易的時間是109年10月16日，我跟陳
    鵬谷約交易2公克的甲基安非他命，價格是5,000元，是一手
    交錢一手交貨；第二次跟陳鵬谷交易的時間是109年10月18
    日或19日，當時他是要跟我買2公克的甲基安非他命，當天
    我有把甲基安非他命交給他，但他沒有給我錢，他說後來會
    把錢匯給我，所以我才把郵局帳號傳給他等語（見109偵119
    75卷第104頁背面至第105頁）；證人陳鵬谷亦於本院審理中
    明確證稱，跟被告交易這2次毒品，所謂的交易就是買賣(本
    院卷第78頁)。是依被告及證人陳鵬谷上開所證(供)述，被
    告將甲基安非他命交與證人陳鵬谷前，確有與證人陳鵬谷約
    定交易之價格，甚且於109年10月19日之交易中，為確保其
    能自證人陳鵬谷處收取足額之價金，復將郵局帳號透過LINE
    通訊軟體，告以證人陳鵬谷知悉，則自被告為本案犯行之行
    為觀之，被告於事實欄一、㈠、㈡所示時、地，將甲基安非他
    命交與證人陳鵬谷，目的即係透過將甲基安非他命交與證人
    陳鵬谷，而獲取金錢利益，至為明確。至被告雖始終堅稱其
    係以原價將甲基安非他命出售予證人陳鵬谷，然被告2次將
    甲基安非他命交與證人陳鵬谷之目的係為獲取金錢利益乙節
    ，已如上述，揆諸上開說明，被告主觀上自有營利之意圖。
　⒋被告上訴意旨辯稱：依證人陳鵬谷於偵查、原審，及被告所
    供述可知，被告係以成本價將甲基安非他命轉讓與證人陳鵬
    谷，故被告主觀上無營利意圖云云。惟按販賣毒品係違法行
    為，非可公然為之，且有其獨特之販售通路及管道，復無公
    定價格，容易增減分裝之份量，而每次買賣之價量，可能隨
    時依雙方關係深淺、資力、需求量及對行情之認知、來源是
    否充裕、查緝鬆嚴、購買者被查獲時供述購買對象之可能風
    險評估等，而異其標準，非可一概而論。關於被告上開交易
    毒品之犯行，固無從逕憑卷證資料而推認其所得獲致之具體
    利潤金額為何。惟近年來政府為杜絕毒品之氾濫，對於查緝
    施用及販賣毒品之工作，無不嚴加執行，販賣毒品罪又係重
    罪，設若無利可圖，衡情一般持有毒品之人當無輕易將所持
    有之毒品轉售他人而甘冒於再次向他人購買時，被查獲移送
    法辦並受長期自由刑或生命刑剝奪危險之理，且不論係以何
    包裝之毒品，均可任意分裝或增減其份量，而每次買賣之價
    量，亦隨前開因素而為機動地調整，因之販賣之利得，除經
    坦承犯行，或帳冊價量均臻明確外，委難察得實情。職是之
    故，縱未確切查得販賣所得賺取之實際差價，但除別有事證
    ，足認係按同一價格轉讓，確未牟利外，尚難執此即認非法
    販賣之事證有所不足，致知過坦承者難辭重典，飾詞否認者
    反得逞僥倖，而失情理之平（最高法院93年度台上字第1651
    號、87年度台上字第3164號判決意旨參照）。被告確有如事
    實欄一、㈠、㈡所示與證人陳鵬谷間之毒品交易為有償之交易
    行為，且雙方既有約定交付毒品、收取價金之客觀事實，則
    依前揭說明，應已足認被告之販賣毒品行為，係出於營利之
    意圖。是被告其辯護人上開上訴意旨所辯，自不足採信。
　⒌綜上證據及理由，本件被告如事實欄一、㈠、㈡所示之販賣第
    二級毒品犯行明確，堪予認定，應依法論科。
　㈡事實欄二非法持有子彈部分：
    被告如事實欄二所示非法持有子彈之犯行，業據被告於偵訊
    、原審及本院審理中均自白認罪（見109偵11975卷第68頁、
    第107頁背面至第108頁、第131頁，原審卷第69頁至第70頁
    、第138頁，本院卷第84頁），且有原審109年度聲搜字第59
    2號搜索票、桃園市政府警察局中壢分局搜索扣押筆錄、扣
    押物品目錄表、扣押物品收據、搜索現場及證物照片在卷可
    憑（見109偵11975卷第34頁、第35頁至第43頁），又有由金
    屬彈殼組合直徑約8.8mm金屬彈頭而成之非制式子彈19顆及
    口徑9x19mm制式子彈4顆扣案可資佐證。再扣案上開非制式
    子彈及制式子彈經送內政部警政署刑事警察局以檢視法、試
    射法鑑驗後，認均可擊發均有殺傷力乙節，亦有該局109 年
    11月25日刑鑑字第10980717319號鑑定書及該局110年1月13
    日刑鑑字第1100000821號函各1 份附卷可證（見109偵11976
    卷第68至69頁，原審卷第89頁），足認被告之任意性自白與
    事實相符，堪以採信。此部分所犯事證明確，亦堪認定，應
    依法論科。
二、論罪科刑部分：
　㈠甲基安非他命係毒品危害防制條例第2條第2項第2款列管之第
    二級毒品。販賣行為之完成即既遂與否，端賴標的物是否交
    付作為既、未遂之區分標準。行為人持有毒品之目的，既在
    於販賣，不論係出於原始持有之目的，抑或初非以營利之目
    的而持有，嗣變更犯意，意圖販賣繼續持有，均與意圖販賣
    而持有毒品罪之要件該當，且與販賣罪有法條競合之適用，
    並擇販賣罪處罰，該意圖販賣而持有僅不另論罪而已，並非
    不處罰。此觀販賣、運輸、轉讓、施用毒品，其持有之低度
    行為均為販賣之高度行為所吸收，不另論罪。本件被告所犯
    如事實欄一、㈠、㈡所為，均係意圖營利，而將甲基安非他命
    販賣予證人陳鵬谷，揆諸上開說明，被告販賣第二級毒品之
    行為，均已既遂，而非僅止於未遂。是核被告如事實欄一、
    ㈠、㈡所為，均係犯毒品危害防制條例第4條第2項之販賣第二
    級毒品罪，起訴書認被告如事實欄一、㈡所為，係犯同條例
    第4條第6項、第2項之販賣第二級毒品未遂罪，容有誤會。
    至被告如事實欄一、㈠、㈡所示各次販賣第二級毒品犯行前持
    有毒品之低度行為，均為各次販賣毒品之高度行為所吸收，
    均不另論罪。另被告如事實欄二所為，則係犯槍砲彈藥刀械
    管制條例第12條第4項之非法持有子彈罪。惟被告上開2次販
    賣第二級毒品及非法持有子彈犯行間，犯意各別，時間不同
    、行為互殊，自應予分論併罰。
　㈡被告前於⑴108年7月間，因施用第二級毒品案件，經臺灣新竹
    地方法院以108年度竹北簡字第307號判決，判處有期徒刑2
    月，並於108年8月26日確定；⑵又於108年12月間，因施用第
    二級毒品案件，經臺灣新竹地方法院以108年度竹簡字第112
    6號判決，判處有期徒刑2月（共3罪），應執行有期徒刑5月
    ，並於109年2月14日確定；上開⑴⑵案件，經臺灣新竹地方法
    院以109年度聲字第496號裁定，定應執行有期徒刑7月確定
    ，甫於109年5月29日徒刑易科罰金執行完畢等情，有本院被
    告前案紀錄表在卷可佐，其於上開有期徒刑執行完畢後，5
    年以內因故意各再犯本案如事實欄一、二所示有期徒刑以上
    之罪，均為累犯。復查無司法院釋字第775號解釋所指，個
    案應量處最低法定刑度，又無法適用刑法第59條減輕其刑之
    規定，致生被告所受之刑罰超過其所應負擔罪責，導致其人
    身自由因此遭受過苛之侵害，而有不符憲法罪刑相當原則之
    情形，自應依刑法第47條第1項之規定，就被告所犯上開各
    罪，均依法加重其刑(公訴意旨亦同此旨)，被告上訴意旨主
    張不予加重，並無理由；至被告所犯如事實欄一所示販賣第
    二級毒品犯行法定刑為無期徒刑部分，依法不得加重，附此
    敘明。
三、沒收部分：
　㈠扣案IPHONE手機1支（含門號0000000000號SIM卡1枚）及電子
    磅秤1台，均為被告所用，供其為本件事實欄一、㈠、㈡所示
    販賣第二級毒品所用之物（原審卷第130頁），爰依毒品危
    害防制條例第19條第1項之規定，分別於被告販賣第二級毒
    品罪項下宣告沒收。再按犯罪所得，屬於犯罪行為人者，沒
    收之，於全部或一部不能沒收或不宜執行沒收時，追徵其價
    額，刑法第38條之1第1項、第3項定有明文。被告如事實欄
    一、㈠所示販賣第二級毒品犯罪所得之現金5,000元雖未扣案
    ，仍應依刑法第38條之1第1項、第3項規定於該次罪項下宣
    告沒收，並諭知於全部或一部不能沒收或不宜執行沒收時，
    追徵其價額。至被告如事實欄一、㈡所示販賣第二級毒品犯
    行，被告尚未自證人陳鵬谷處取得販賣之價金，故應認尚無
    取得犯罪所得，自無庸宣告沒收。另扣案之非制式子彈19顆
    及制式子彈4 顆，均認具殺傷力，有上開卷附之鑑定書可佐
    ，既各因送驗試射而失其子彈效用，均已不具殺傷力，自毋
    庸宣告沒收。
　㈡扣案彈殼1顆、吸食器1組、空夾鏈袋1包、咖啡包空包裝袋2
    組、空膠囊1包、研磨器1個、封口機1台、分裝瓶15個、壓
    口機2個、混裝用即溶咖啡1包、混裝用奶茶1個及膠囊1包均
    為被告所有（原審卷第130頁至第131頁），然均非供被告為
    本件犯行所用之物，亦非違禁物，爰均不予宣告沒收。
四、駁回被告上訴之理由：
　　被告上訴意旨否認意圖營利販賣第二級毒品所憑不可採之理
    由，業據本院指駁如上。原審判決同此認定，以被告所犯事
    證明確，依法論罪科刑，認事用法均無違誤。爰以告之行為
    人之責任為基礎，審酌被告如事實欄一、㈠、㈡所示販賣第二
    級毒品甲基安非他命供他人施用之犯罪動機、目的及販賣之
    手段，助長毒品流通，戕害國民身心健康，惡性非輕；持有
    如事實欄二所示具殺傷力子彈數量之犯罪動機及目的以及犯
    罪手段，對於社會治安已造成潛在之危險，惟尚未持以供其
    他犯罪之用。再兼衡被告於偵訊、原審及本院審理中均能坦
    承販賣第二級毒品之客觀行為及自白非法持有子彈犯行之犯
    後態度，但否認營利之販賣意圖，且所販賣毒品之對象非眾
    ，持有上述子彈之時間及數量，暨自述之生活狀況、國中畢
    業之智識程度、因本案遭羈押前從事防水工程、與父親同住
    、經濟狀況普通之家庭生活狀況等一切情狀，堪認原審判決
    就此均已妥適審酌，而量處如原審判決主文所示之刑，並就
    得易科罰金部分及罰金刑部分，諭知易科罰金及易服勞役之
    折算標準，量刑並無違反罪刑相當原則之情形，亦堪稱妥適
    。再審酌被告本件販賣毒品部分，均為相同類型之販賣行為
    ，販賣之行為態樣、手段復如出一轍，各項犯行間之責任非
    難重複性甚高、所侵害法益性質相近、責任非難程度不高、
    犯罪時間較為相近，與被告所犯數罪所反應之人格特性，暨
    權衡各罪之法律目的、多數犯罪責任遞減、罪刑相當原則，
    而為整體評價後，認原審依此亦已給予較大幅度之減讓等一
    切情狀，而綜合評價定應執行，亦已具體審酌定執行刑時應
    審酌之事項，經核亦屬妥適。被告及其辯護人仍執前詞，主
    張再予從輕量刑亦無理由，自應予以駁回。　　　
據上論斷，應依刑事訴訟法第368條，判決如主文。
本案經檢察官黃瑞盛、陳昭德提起公訴，檢察官洪威華到庭執行
職務。
中　　華　　民　　國　　110 　年　　8 　　月　　11　　日
                  刑事第十九庭  審判長法　官  曾淑華
                                      法　官  許文章
                                      法　官  陳文貴
以上正本證明與原本無異。
如不服本判決，應於收受送達後20日內向本院提出上訴書狀，其
未敘述上訴之理由者並得於提起上訴後20日內向本院補提理由書
（均須按他造當事人之人數附繕本）「切勿逕送上級法院」。
                                      書記官  俞妙樺
中　　華　　民　　國　　110 　年　　8 　　月　　11　　日
附錄：本案論罪科刑法條全文
毒品危害防制條例第4條第2項
製造、運輸、販賣第二級毒品者，處無期徒刑或10年以上有期徒
刑，得併科新臺幣1千5百萬元以下罰金。
槍砲彈藥刀械管制條例第12條第4項
未經許可，持有、寄藏或意圖販賣而陳列子彈者，處5年以下有
期徒刑，併科新臺幣3百萬元以下罰金。